【裁判字號】    89,易,2528
【裁判日期】    891211
【裁判案由】    傷害
【裁判全文】
臺灣臺北地方法院刑事判決                        八十九年度易字第二五二八號
    公  訴  人  臺灣臺北地方法院檢察署檢察官
    被      告  甲○○
                乙○○
                丙○○
右列被告等因家庭暴力罪之傷害案件，經檢察官提起公訴（八十九年度偵字第一五九
八二號），本院判決如左：
    主      文
甲○○傷害人之身體，處拘役貳拾日，如易科罰金，以參佰元折算壹日。
乙○○傷害人之身體，處拘役參拾日，如易科罰金，以參佰元折算壹日。
丙○○無罪。
    事      實
一、緣甲○○之姊姊係丙○○之妻子，乙○○則係丙○○之子，三人間為四親等以內
    之旁系姻親，具有家庭暴力防治法第三條第四款之家庭成員關係，因上代換屋居
    住而生修繕、還屋之爭執，甲○○為更換屬於丙○○所有房屋之鐵門，為丙○○
    反對，遂於民國八十九年七月八日上午九時許，前至臺北市○○區○○街臨一八
    八之三號丙○○之住處理論，甲○○並於交談中動手抓住丙○○胸口之衣服，丙○○之子乙○○見狀，便上前欲將父親及舅舅二人分開，惟甲○○仍基於傷害之
    故意，抓住丙○○之胸部，並推倒丙○○，致丙○○受有左胸部與左背部挫傷、
    右前臂瘀傷及左手第二節指頭創傷等傷害。乙○○見父親為舅舅甲○○推倒在地
    ，亦基於傷害之故意，拉扯碰撞甲○○，致使甲○○受有左眉處挫傷併皮下血腫
    （三乘三平方公分）、兩側顏面（眼瞼下方）瘀紫傷（各約三乘三平方公分）及
    右手臂瘀紫傷（二乘二平方公分）等傷害。
二、案經被害人丙○○、甲○○訴由臺北市政府警察局文山第二分局移送臺灣臺北地
    方法院檢察署檢察官偵查起訴。
    理      由
壹、被告甲○○、乙○○部分：
一、訊據被告甲○○、乙○○固均不否認有於上開時、地發生爭執之情事，惟均矢口
    否認有前揭犯行。被告甲○○辯稱：伊於上開時、地為修繕鐵門之事找被告丙○○商談，竟遭被告丙○○、乙○○父子聯手毆打，被告乙○○並用頭部撞擊伊之
    眼睛，致伊眼睛瘀腫等語。被告乙○○辯稱：伊見到被告甲○○欲毆打伊八十多
    歲之父親，就將他們二人分開，但未出手毆打被告甲○○等語。經查，被告三人
    均坦承因為房屋修繕之事於上開時、地發生爭執，雖被告甲○○、乙○○均否認
    有上開傷害之犯行，然本院於斟酌被告丙○○所受左胸部與左背部挫傷、右前臂
    瘀傷及左手第二節指頭創傷；被告甲○○所受左眉處挫傷併皮下血腫（三乘三平
    方公分）、兩側顏面（眼瞼下方）瘀紫傷（各約三乘三平方公分）及右手臂瘀紫
    傷（二乘二平方公分）等傷害之部位（詳見偵卷第十頁至第十三頁之驗傷診斷書
    、診斷證明書、被告甲○○所受傷害之照片），再參以被告三人間之親屬關係、
    被告丙○○八十六歲之高齡及三人間體力、身體狀況之差異，認被告丙○○於警
    、偵訊及本院訊問時所供其在與被告甲○○交談時，遭被告甲○○以手拉住胸口
    衣服，其子即被告乙○○見狀，便上前欲將二人分開，惟其仍遭被告甲○○推倒
    ，致受有上開傷害等一節，其所受傷害之結果，與其所供造成之原因相符，自堪
    以採信。又被告丙○○於警訊中亦供稱被告乙○○將被告甲○○拉出去後，即帶
    其去就醫，而依被告甲○○所受左眉處挫傷併皮下血腫（三乘三平方公分）、兩
    側顏面（眼瞼下方）瘀紫傷（各約三乘三平方公分）之傷害觀之，絕無可能係拉
    扯所造成，而當時被告丙○○既已遭被告甲○○推倒在地，以其年齡及身體狀況
    ，亦無力再與被告乙○○聯手毆打被告甲○○，另被告甲○○所受右手臂瘀紫傷
    （二乘二平方公分）之傷害，則與被告丙○○陳稱被告乙○○有拉被告甲○○等
    情相符，則被告乙○○於其父親遭被告甲○○推倒在地之不法侵害已過去後之報
    復行為，自非屬防衛被告丙○○權利之正當行為。綜上，本件事證明確，被告甲○○、乙○○之犯行均堪認定，應予依法論科。
二、核被告甲○○、乙○○所為，均係犯刑法第二百七十七條第一項之傷害罪，又被
    告兼告訴人丙○○為被告甲○○之姊夫，被告兼告訴人甲○○為被告乙○○之舅
    舅，均具有家庭暴力防治法第三條第四款之家庭成員關係，被告甲○○、乙○○
    對其家庭成員故意施家庭暴力行為而成立其他法律所規定之犯罪，屬於該法第二
    條第二項之家庭暴力罪。爰審酌被告甲○○、乙○○前均未曾觸犯刑事法律，被
    告等三人間所具之姻親關係，犯罪之動機、手段、被告兼告訴人丙○○、甲○○
    所受傷害之程度及於犯罪後之態度等一切情狀，分別量處如主文所示之刑，並均
    諭知易科罰金之折算標準，以資懲儆。
貳、被告丙○○部分：
一、公訴意旨略以：被告丙○○於上開時、地與被告甲○○就修繕房屋之事理論時，
    兩人即彼此基於傷害之故意，發生拉扯毆打之行為，被告乙○○勸阻不成，亦與
    被告甲○○拉扯碰撞，致被告甲○○受有左眉處挫傷併皮下血腫（三乘三平方公
    分）、兩側顏面（眼瞼下方）瘀紫傷（各約三乘三平方公分）及右手臂瘀紫傷（
    二乘二平方公分）等傷害，因認被告丙○○亦涉犯刑法第二百七十七條第一項之
    傷害罪嫌等語。
二、按犯罪事實應依證據認定之，無證據不得推定其犯罪事實。又不能證明被告犯罪
    者，應諭知無罪之判決，刑事訴訟法第一百五十四條、第三百零一條第一項分別
    定有明文。訊據被告丙○○堅決否認有何傷害之犯行，辯稱：是被告甲○○來我
    家打我，我希望本案能和平解決等語。經查，被告丙○○之供述核與被告乙○○
    於警、偵訊及本院審理時所供情節相符，參以被告丙○○所受傷害之部位、年齡
    及體力（如前所述），實難僅憑被告兼告訴人甲○○之指訴而遽論被告丙○○有
    上開傷害之犯行。此外，復查無其他積極證據足認被告丙○○有何傷害之犯行，
    揆諸首揭說明，既不能證明其犯罪，應為無罪判決之諭知。
據上論斷，應依刑事訴訟法第二百九十九條第一項前段、第三百零一條第一項，刑法
第二百七十七條第一項、第四十一條，罰金罰鍰提高標準條例第一條前段、第二條判
決如主文。
本案經檢察官陳進德到庭執行職務
中      華      民      國    八十九    年    十二      月      十一    日
                                    臺灣臺北地方法院刑事第五庭
                                        法  官  朱夢蘋
右正本證明與原本無異。
如不服本判決，應於判決送達後十日內向本院提出上訴狀
                                        書記官  周小玲
中      華      民      國    八十九    年    十二     月       十九    日
附錄：
刑法第二百七十七條
一傷害人之身體或健康者，處三年以下有期徒刑、拘役或一千元以下罰金。
二犯前項之罪、因而致人於死者，處無期徒刑或七年以上有期徒刑，致重傷者，處三
  年以上十年以下有期徒刑。


司法院資訊處製作；財團法人民間司法改革基金會備份。
